臺灣新竹地方法院行政訴訟判決　
110年度交字第121號
原      告  吳家順  
被      告  交通部公路總局新竹區監理所

代  表  人  吳季娟  
訴訟代理人  胡惠茹  
上列當事人間交通裁決事件，原告不服民國110年6月2日竹監裁
字第50-D5TB51468號違反道路交通管理事件裁決，提起行政訴訟
，本院判決如下：
    主  文
原告之訴駁回。
訴訟費用合計新臺幣玖佰伍拾貳元，其中第一審裁判費新臺幣參
佰元部分由原告負擔，另證人日旅費新臺幣陸佰伍拾貳元部分則
由被告負擔。
    事實及理由
一、程序事項：
（一）原告起訴時，被告交通部公路總局新竹區監理所代表人為
      黃萬益，訴訟繫屬中，於民國110年6月4日由吳季娟繼任
      為代表人，並經其聲明承受訴訟，核無不合，應予准許。
（二）本件因屬不服被告所為道路交通管理處罰條例（下稱道交
      條例）第8條之裁決而提起撤銷訴訟，依行政訴訟法第237
      條之7規定，不經言詞辯論，逕行裁判，合先敘明。　　
二、事實概要：
　　原告駕駛TDR-0698號營業小客車，於110年1月15日23時34分
    許行經桃園市楊梅區永美路與福德街口時，為桃園市政府警
    察局楊梅分局(下稱楊梅分局)執勤員警當場目擊，隨即將其
    攔停並以掌電字第D5TB51468號違規單予以舉發「闖紅燈」
    ，經原告當場簽收完成送達。原告於110年1月22日向被告提
    出申訴，經楊梅分局於110年4月7日以楊警分交字第1100010
    225號函(如附件3)覆略舉發違誤。原告於110年6月2日至被
    告場所，被告遂於當日開立第50-D5TB51468號裁決書，裁處
    原告罰鍰新台幣2700元，並記違規點數3點，並由原告當場
    簽收，完成送達程序，原告不服，提起本件行政訴訟。
三、本件原告主張略以：原告行經該路口轉成黃燈，車已進入路
    口，而後，轉成紅燈，警員說闖紅燈，原告在109年12月28
    日在新北市公路局受訓，教官很明確說：變換成黃燈，車已
    進入則不算闖紅燈；且本件並無錄影證據。並聲明：原處分
    撤銷，訴訟費用由被告負擔。
四、被告答辯略以：本案經楊梅分局函覆舉發無誤；且本件有員
    警職務報告可佐，而員警係親眼見聞違規經過，此仍不失為
    認定交通違規事實有無之證據方法，且警員執行公務時，本
    身即受有行政懲處責任之監督，況警員執勤而處於稽查警戒
    之狀態，於號誌由綠燈依序轉換為黃燈、紅燈之際，其注意
    力勢必集中在路口及其周邊範圍，依該系爭路口警員無需大
    幅度移動視線，客觀上尚難認有何辨識時差之情，況原告亦
    未確實提出證據證明舉發警員有何誤認之情。綜上，原告確
    有闖紅燈行為應可認定，原告主張無理由。並聲明：駁回原
    告之訴；訴訟費用由原告負擔。
五、本院之判斷：
（一）依道路交通管理處罰條例(下稱處罰條例)第4條第1項規
　　　定：「駕駛人駕駛車輛或行人在道路上，應遵守道路交通
　　　標誌、標線、號誌之指示、警告、禁制規定，並服從執行
　　　交通勤務之警察或依法令執行指揮交通及交通稽查任務人
　　　員之指揮。」；另依據道路交通標誌標線號誌設置規則第
　　　170條第1項規定：「停止線用以指示行駛車輛停止之界
　　　線，車輛停止時，其前懸部分不得伸越該線。」及同規則
　　　第206條：「行車管制號誌各燈號顯示之意義如左：四、
　　　圓形黃燈 用以警告車輛駕駛人及行人，表示紅色燈號即
　　　將顯示，屆時將失去通行路權。五、圓形紅燈（一）車輛
　　　面對圓形紅燈表示禁止通行，不得超越停止線或進入路
　　　口。」；按道路交通安全規則第102條第1項規定：「汽車
　　　行駛至交岔路口，其行進、轉彎，應遵守燈光號誌或交通
　　　指揮人員之指揮。」，違反上開規定者，依道路交通管理
　　　處罰條例第53條舉發：「汽車駕駛人，行經有燈光號誌管
　　　制之交岔路口闖紅燈者，處新臺幣一千八百元以上五千四
　　　百元以下罰鍰（第1項）。前項紅燈右轉行為者，處新臺
　　　幣六百元以上一千八百元以下罰鍰（第2項）。」並依同
　　　條例第63條第1項第3款規定：「汽車駕駛人有下列各款所
　　　列條款之一者，除依原條款處罰鍰外，並予記點：三、有
　　　第四十三條、第五十三條或第五十四條情形之一者，各記
　　　違規點數3點。」，分別定有明文。
（二）經查，原告於前揭時間駕駛系爭車輛，在系爭路口為警攔
      停舉發其闖紅燈乙節，為兩造所不爭執，並有舉發違反道
      路交通管理事件通知單、原處分書、桃園市政府警察局楊
　　　梅分局110年4月7日楊警分交字第1100010225號函、職務
      報告等在卷可稽，應堪信為真實。是以，本件爭點為：原
      告有無闖紅燈之違規行為，舉發機關逕行舉發是否適法？
      茲析述如下：　　
　 １.依證人即本件舉發警員劉尚錡於調查程序到庭具結證稱：
      「（本件是否你舉發？）是。當時我任職在上面的楊梅分
      局草湳派出所。」、「（對於當時的狀況是否還有印象？
      ）有。」、「（說明當時情況？）當時我跟同事執巡邏班
      開警車，行經楊梅轄區的永美路及福德街口，我們的車當
      時在等紅燈，綠燈剛要起步的時候，看到原告計程車闖紅
      燈，當時我們車子在福德街上是綠燈，永美路是紅燈，計
      程車沿著永美路往新竹方向前進，所以我們就把他攔停下
      來開罰單。」、「（當時車流量如何？）當時接近凌晨，
      沒有什麼車流量，所以如果有闖紅燈的話會非常明確。」
      、「（員警確認當時原告超過停止線的時候，是處於紅燈
      狀態嗎？）非常確定，我跟我的同事我們兩個人一起上班
      ，我們兩個都有看見，該路口在深夜通常都會有僥倖的人
      ，所以我們會盯著燈號跟停止線看，只要發現經過那個路
      口沒有減速或是加速的車，我們就會特別注意。」、「（
      對於原告所說以當時的角度及當時是夜晚，看不到停止線
      這部分，有何意見？）看得到。我們會把車子開的比較靠
      前進一點，而且我們已經有在注意到這個狀況，通常我們
      會往前傾看停止線的狀況，而且本件我們有聽到原告加速
      的聲音。原告第一次申訴的時候，他有坦承闖紅燈的行為
      ，他只是質疑紅燈跟黃燈的間距太短才會闖紅燈，並且會
      稱說沒有停下來是因為怕被後車追撞，但是當時沒有後車
      ，所以我才會開單。」等語（見本院卷第109-113頁），
      觀諸證人證述本件舉發過程及當天原告行車之細節甚為明
      確，且員警對於系爭路段會特別注意，當天為二位警員一
      同值班，況違規當時已屬深夜，當時路上車輛不多，員警
      應可清晰辨識系爭路口燈號與經過車輛，足認證人證述其
      所見原告有闖紅燈之情節自屬有據。
　 ２.另依道路交通管理處罰條例科處行政罰事件，依據公法爭
      議之舉證責任分配法則，固應先由行政機關就其業已履踐
      相關正當法律程序，以及人民應受處罰之客觀違反法令行
      為，負證明之責，惟行政機關對於前開應為舉證事項，非
      不得以執行查察取締勤務人員，依據調查人證之程序，使
      就親歷事實提供不可替代之證明方法，尤於當場舉發而非
      以科學儀器採證之交通違規事件，鑑於交通違規事實往往
      驟然而現、稍縱即逝，若一律要求舉發員警不分違規情節
      ，均必須預留證據，俾便事後提出供法院審酌，除有現實
      技術可行性之困難外，勢將大幅提高交通管理之行政成本
      ，並嚴重削弱道路交通管理之行政效能，此應非立法者制
      定道路交通管理法規之本意。是以，警察舉發交通違規行
      為，照片、錄影固可為證明違規行為之依據，然亦不排除
      以其他方式達到證明違規行為之可能，若目睹違規行為之
      員警以證人身份到庭就相關細節做出證述，尚不能僅以被
      告未能提出照片或錄影光碟，即認原處分之事實認定有誤
      。依上所述，本件縱然未有錄影存證，亦不影響本件原告
　　　於前開時、地闖紅燈之違規事實的認定，是原告主張本件
      無錄影以為證明云云，並不足執為有利於其認定。　
（三）綜上所述，原處分認原告確有闖紅燈之事實，依道路交通
      管理處罰條例第53條第1項、第63條第1項第3款之規定，
      裁處原告罰鍰2700元、記違規點數3點，核無違誤，原告
      訴請撤銷，為無理由，應予駁回。
六、本件判決基礎已臻明確，兩造其餘之攻擊防禦方法經本院斟
　  酌後，核與判決不生影響，無一一論述之必要，併予敘明。
七、本件訴訟費用除第一審裁判費300 元外，另有證人之日旅費
    652元（業經被告繳納），合計為952元，經本院審認就本案
    裁罰違規事實，依法本應由被告負舉證之責，而該違規事實
    卷內並無科學儀器採證之證據資料僅有職務報告，故有傳喚
    證人即舉發員警到庭證述之必要，為此本院審酌由此所生之
    證人日旅費652元部分，依行政訴訟法第104 條準用民事訴
    訟法第81條第2 款之規定，命勝訴之被告負擔；至於起訴之
    第一審裁判費300 元部分，則依法應由敗訴之原告負擔（業
    經原告起訴時已預為繳納在案）。為此，爰確定第一審訴訟
    費用額如主文第2 項所示。
八、據上論結，本件原告之訴為無理由，依行政訴訟法第237條
    之8第1項、第98條第1項前段，判決如主文。　
中　　華　　民　　國　　110 　年　　12　　月　　21　　日
                  行政訴訟庭　法　官　李毓華
以上正本係照原本作成。
如不服本判決，應於判決送達後20日內，向本院提出上訴狀並表
明上訴理由（原判決所違背之法令及其具體內容或依訴訟資料可
認為原判決有違背法令之具體事實），其未載明上訴理由者，應
於提出上訴後20日內向本院補提理由書（上訴狀及上訴理由書均
須按他造人數附繕本，如未按期補提上訴理由書，則逕予駁回上
訴），並應繳納上訴裁判費新臺幣750元。
中　　華　　民　　國　　110 　年　　12　　月　　22　　日
                              書記官  劉文倩